【裁判字號】    98,財管,76
【裁判日期】    990108
【裁判案由】    選任遺產管理人
【裁判全文】
臺灣臺北地方法院民事裁定              98年度財管字第76號
聲  請  人  內政部北區老人之家
法定代理人  乙○○
上列聲請人聲請選任被繼承人甲○遺產管理人事件，本院裁定如
下：
    主    文
指定財政部國有財產局臺灣北區辦事處為被繼承人甲○（男，民
國5年11月25日生，身分證統一編號：Ｚ000000000號，民國98年9
月16日死亡，最後籍設：臺北縣新店市○○路83號）之遺產管理
人。
准對被繼承人甲○之繼承人為承認繼承之公示催告。
被繼承人甲○之繼承人，應自前項公示催告最後登載新聞紙之日
起一年內承認繼承，上述期限屆滿，無繼承人承認繼承時，被繼
承人甲○之遺產，於清償債權，並交付遺贈物後，如有剩餘即歸
屬國庫。
財政部國有財產局臺灣北區辦事處應於收受本裁定之日起20日內
將本裁定登載公報、新聞紙或其他相類之傳播工具，並將登載證
據檢送本院，逾期視為撤回公示催告之聲請。
聲請程序費用新臺幣壹仟元由被繼承人甲○之遺產負擔。
    理    由
一、按繼承開始時，繼承人之有無不明者，由親屬會議於一個月
    內選定遺產管理人，並將繼承開始及選定遺產管理人之事由
    ，向法院報明；親屬會議依前條規定為報明後，法院應依公
    示催告程序，定6 個月以上之期限，公告繼承人，命其於期
    限內承認繼承；又無親屬會議或親屬會議未於前條所定期限
    內選定遺產管理人者，利害關係人或檢察官，得聲請法院選
    任遺產管理人，並由法院依前項規定為公示催告。民法第11
    77條、第1178條分別定有明文。是繼承開始時，繼承人有無
    不明，而無親屬會議或親屬會議未於繼承開始時一個月內選
    定遺產管理人者，利害關係人即得聲請法院選任遺產管理人
    ，並不以先行召集親屬會議為法院選任遺產管理人前置程序
    之必要。
二、聲請意旨略以：被繼承人甲○為聲請人之院民，於民國98年
    9 月16日死亡，遺有郵政儲金新台幣15,789元，因繼承人有
    無不明，為此依法聲請選任被繼承人甲○遺產管理人等語。
三、聲請人主張之事實，業據提出被繼承人甲○之戶籍謄本、死
    亡證明書、遺產清冊、儲金簿、內政部北區老人之家函、名
    冊、行政院退除役官兵輔導委員會函等件為證。復查無被繼
    承人甲○之親屬曾經召開親屬會議，或曾經議決被繼承人甲
    ○之遺產管理人，並依民法第1177條向本院報明之情形，被
    繼承人甲○亦非由行政院國軍退除役官兵輔導委員會列管之
    榮民。被繼承人係聲請人之安養院民，聲請人自得以利害關
    係人之身分，聲請本院選定遺產管理人。又依民法第1177條
    之立法理由觀之，遺產管理人之指定，旨在維護公益及被繼
    承人債權人之利益，非以遺產管理人管理遺產是否有實質利
    益為考量，參以非訟事件法第149條第3項規定，法院所選任
    之遺產管理人得由自然人、公務機關任之，本條規定之修法
    理由為無人承認繼承之遺產清理完畢後，如有賸餘應歸屬國
    庫，而國有財產向由公務機關擔任管理人，故除自然人外，
    亦得選任適當之公務機關任之。本院審酌管理被繼承人甲○
    遺產之地緣關係與便利性，爰指定財政部國有財產局臺灣北
    區辦事處為被繼承人甲○之遺產管理人，且為承認繼承之公
    示催告。
三、又公示催告之公告，應黏貼於法院之公告處，並登載於公報
    、新聞紙或其他相類之傳播工具；前項登載公報、新聞紙或
    其他相類之傳播工具之日期或期間由法院定之；遺產管理人
    未依前項規定登載者，視為撤回公示催告之聲請，民法第11
    79條第1項第3款，民事訴訟法第542條定有明文。本院既准
    遺產管理人對於被繼承人甲○之繼承人為承認繼承之公示催
    告，爰併依上開規定，裁定如主文所示。
中    華    民    國    99    年     1    月     8    日
                  家事法庭法  官  吳素勤
以上正本係照原本作成。
如不服本裁定應於送達後10日內向本院提出抗告狀，並繳納抗告
費新臺幣1,000元。
中    華    民    國    99    年    1     月    8     日
                          書記官  郭麗琴

司法院資訊處製作；財團法人民間司法改革基金會備份。
